臺灣高雄地方法院刑事判決　　　　　　　96年度訴字第1714號
公　訴　人　臺灣高雄地方法院檢察署檢察官
被　　　告　甲○○
上列被告因毒品危害防制條例案件，經檢察官提起公訴（95年度
毒偵字第9516號），本院適用簡式審判程序，判決如下：
    主  文
甲○○施用第一級毒品，累犯，處有期徒刑壹年肆月。
被訴持有第二級毒品部分免訴。
    事　實
一、甲○○前因違反毒品危害防制條例、竊盜等案件，經本院分
    別以92 年 度訴字第2555號判決判處有期徒刑11月、以93年
    度簡字第987 號判處有期徒刑5 月確定，並經本院以94年度
    聲字第2711號裁定定應執行有期徒刑1 年3 月，又於民國93
    年間因施用毒品犯行，經本院以93年度訴字第1673號判決判
    處有期徒刑1 年2 月確定，上開罪刑接續執行，於95年7 月
    22 日 ，因假釋期間交付保護管束，期滿未經撤銷假釋而視
    為執行完畢。
二、甲○○前因施用毒品案件，經本院以89年度毒聲字第2695號
    裁定令入戒治處所施以強制戒治，於89年9 月11日強制戒治
    完畢釋放，又於上開強制戒治執行完畢釋放後5 年內，再因
    施用毒品，經本院以93年度訴字第1673號判決判處有期徒刑
    1 年2 月確定。詎更基於施用第一級毒品海洛因之犯意，自
    95年9 月間之某日起至95年11月21日中午止，在高雄市○鎮
    區鎮○里鎮○○街278 巷6 號住處，以約每2 、3 日施用1
    次之頻率，將海洛因摻入香煙點燃後吸食所產生煙霧之方式
    施用海洛因多次。嗣於95年11月21日下午4 時10分許，在高
    雄市○鎮區鎮○里鎮○○街278 巷6 號，為警持搜索票執行
    搜索而查獲。
三、案經高雄市警察局左營分局報告臺灣高雄地方法院檢察署檢
    察官偵查起訴。
    理  由
一、上開犯罪事實，業據被告甲○○於本院準備程序及審理時均
    坦承不諱（參本院卷第30、37頁），而其查獲時經警採集尿
    液送高雄市立凱旋醫院，呈施用海洛因後之嗎啡陽性反應，
    此有該醫院濫用藥物尿液檢驗報告1 份在卷可稽（見偵卷第
    29頁）。按修正毒品危害防制條例就施用毒品者，祇於「初
    犯」及「5 年後再犯」等2 種情形，有其追訴條件之限制，
    即須於初犯經觀察、勒戒或強制戒治釋放後，5 年內均無施
    用毒品之行為，始能認其前所實施之觀察、勒戒或強制戒治
    已足遮斷毒癮，而得於5 年後再犯時，再予適用初犯之規定
    ，重行觀察、勒戒等程序。倘5 年內已經再犯，被依法追訴
    處罰，縱其第3 次（或第3 次以上）施用毒品之時間在初犯
    釋放5 年以後，即與「5 年後再犯」之情形有別，且因已於
    「5 年內再犯」，顯見其再犯率甚高，原實施觀察、勒戒或
    強制戒治，已無法收其實效，而無5 年戒斷期之存在，自無
    再經觀察、勒戒及強制戒治之必要，應由檢察官逕行起訴，
    最高法院95年度台非字第59、65號判決意旨參照。查被告因
    施用毒品案件，經本院以89年度毒聲字第2695號裁定令入戒
    治處所施以強制戒治，於89年9 月11日強制戒治完畢釋放，
    又於上開強制戒治執行完畢釋放後5 年內，再因施用毒品，
    經本院以93年度訴字第1673號判決判處有期徒刑1 年2 月確
    定之事實，有臺灣高等法院被告前案紀錄表1 份在卷可參；
    是被告顯有於強制戒治執行完畢後5 年內，再犯施用毒品行
    為之情事甚明，則揆諸上開判決意旨，本件訴追條件自無欠
    缺，應依法訴追審判。綜上，本件事證明確，被告犯行堪予
    認定。
二、核被告甲○○所為，係犯毒品危害防制條例第10條第1 項之
    施用第一級毒品。被告持有海洛因之低度行為，應為施用海
    洛因之高度行為所吸收，不另論罪。而因毒品危害防制條例
    第2 條第1 項規定的毒品，本具有成癮性，故毒品危害防制
    條例所規定之施用毒品行為應即具有因毒品成癮而反覆施用
    之性質；經查，本件被告數次施用第一級毒品海洛因之犯行
    ，犯罪行為之時間接近，地點同一，又使用相同犯罪手段，
    是其主觀上顯係基於一持續進行之犯罪意思，參諸其各行為
    間均具有密接關係，是以，其數次行為自應評價為一個行為
    ，始符合社會相當性之概念，應包括性地視為一犯罪行為，
    論以一罪，即所謂「包括一罪」。又起訴事實雖僅敘及被告
    於95年11月21日下午4 時10分許回溯24小時內某時之施用第
    一級毒品海洛因1 次之犯行，惟被告所犯上開未經起訴之施
    用第一級毒品海洛因犯行部分，與已起訴之施用第一級毒品
    海洛因之犯行，為包括一罪而屬實質上一罪之關係，業如前
    述，均為起訴效力所及，自為本院審理範圍，附此敘明。被
    告前因違反毒品危害防制條例、竊盜等案件，經本院分別以
    92年度訴字第2555號判決判處有期徒刑11月、以93年度簡字
    第987 號判處有期徒刑5 月確定，並經本院以94年度聲字第
    27 11 號裁定定應執行有期徒刑1 年3 月，又於93年間因施
    用毒品犯行，經本院以93年度訴字第1673號判決判處有期徒
    刑1 年2 月確定，上開罪刑接續執行，於95年7 月22日，因
    假釋期間交付保護管束，期滿未經撤銷假釋而視為執行完畢
    ，有上開被告前案紀錄表可佐，其受有期徒刑執行完畢，5
    年以內故意再犯本件有期徒刑以上之罪，為累犯，應依刑法
    第47 條 第1 項之規定，加重其刑。爰審酌被告施用毒品，
    戕害身心甚鉅，並有滋生其他犯罪、惡化治安之虞；惟考量
    被告坦承犯行，犯後態度良好，又施用毒品本質上屬自我戕
    害行為，反社會性程度相形較低等一切情狀，量處如主文所
    示之刑。
三、甲○○被訴持有第二級毒品部分：
（一）公訴意旨係以：被告自93年1 月間起，非法持有第二級毒
      品安非他命。嗣於95年11月21日16時10分許，為警搜索票
      ，在其上址租屋處執行搜索時，查獲摻有第一級毒品海洛
      因及第二級毒品安非他命之粉末一小包（毛重0.2 公克）
      ，因認被告涉犯毒品危害防制條例第11條第2 項之持有第
      二級毒品罪嫌。
（二）按案件曾經判決確定者，應為免訴之判決，此項原則關於
      實質上一罪或裁判上一罪，均有其適用。裁判上一罪，其
      一部分犯罪事實曾經判決確定者，其效力當然及於全部，
      故檢察官復將其他部分重行起訴，亦應諭知免訴之判決，
      參照最高法院49年台非字第20號判例。
（三）查本件被告前自93年1 月間起至同年4 月13日前1 、2 日
      止，在高雄市鎮○○街278 巷6 號住處，以捲煙方式，及
      4 、5 天吸食一次之頻率，連續施用第一級毒品海洛因犯
      行（其持有第一級毒品海洛因之低度行為，為施用第一級
      毒品海洛因之高度行為所吸收，而不另論罪），經檢察官
      提起公訴，並由本院於93年7 月30日，以93年度訴字第16
      73號判決判處有期徒刑1 年2 月，並於93年8 月27日確定
      等事實，有本院93年度訴緝字第1673號判決及上開被告前
      案紀錄表可佐。經查，本件扣案白色粉末1 包，經送驗後
      ，同時含有甲基安非他命及海洛因成份（驗前淨重0.016
      公克、驗後淨重0.015 公克），有高雄醫學大學附設中和
      紀念醫院檢驗報告可證（見偵卷第45頁），足認被告係以
      1 持有行為，同時持有第一級毒品及持有第二級毒品等罪
      ，為想像競合犯之裁判上1 罪關係，應從一重之持有第一
      級毒品罪處斷。又被告自93年1 月間起至同年4 月13日前
      1 、2 日止，施用第一級毒品前之持有第一級毒品犯行，
      與本件被告持有第一級毒品犯行（即持有扣案粉末1 包）
      ，均為前開施用第一級毒品犯行所吸收而為前案施用第一
      級毒品確定判決效力所及，揆諸前揭說明，自應就本件被
      告被訴持有第二級毒品部分諭知免訴。本件被告持有第二
      級毒品部分，既諭知免訴，且被告持有該扣案粉末1 包之
      時間係起於93年1 月間，顯與本件被告於95年9 月間施用
      第一級毒品而持有第一級毒品之犯行無涉，是就扣案之白
      色粉末1包，爰不應於茲宣告沒收，附此敘明。
據上論斷，應依刑事訴訟法第299 條第1 項前段、第302 第1 款
、第273 條之1 第1 項，毒品危害防制條例第10條第1 項，刑法
第11條前段、第47條第1 項，判決如主文。
本案經檢察官乙○○到庭執行職務。
中　　華　　民　　國　　96　　年　　5 　　月　　28　　日
                  刑事第十三庭  法　官  戴韻玲
以上正本證明與原本無異。
如不服本判決，應於收受送達後10日內向本院提出上訴書狀。
中　　華　　民　　國　　96　　年　　5 　　月　　28　　日
 　　　　　　　　　　　　       書記官  李春慧
附錄本判決論罪之法條：
毒品危害防制條例第10條
施用第一級毒品者，處 6 月以上 5 年以下有期徒刑。
施用第二級毒品者，處 3 年以下有期徒刑。
